【裁判字號】    92,訴,182
【裁判日期】    920730
【裁判案由】    土地所有權移轉登記
【裁判全文】
臺灣屏東地方法院民事判決  九十二年度訴字第一八二號
    原      告    屏東縣車城鄉公所
    法定代理人    庚○○
    訴訟代理人    高金印律師
    複  代理人    辛○○      .
    被      告    戊○○      .
                  丙○○      .
                  甲○○      .
    右  三  人
    訴訟代理人    乙○○      .
    被      告    丁○○      .
                  己○○      .
                              .
右當事人間請求土地所有權移轉登記事件，本院判決如左：
    主      文
原告之訴駁回。
訴訟費用由原告負擔。
    事實及理由
一、原告主張：原告於民國四十一年間以新台幣（下同）三千三百六十六元之價額，
    向訴外人王清枝、王清順、王清榮及被告戊○○、丁○○，購買其等之先父王清
    連所遺留下之未經辦理繼承登記之坐落屏東縣車城鄉○○段一七二之四地號內面
    積一○二坪土地，作為建造中山堂之用地，並約定俟其等辦理繼承登記後，即應
    辦理上開土地之所有權移轉登記與原告，嗣前開土地業已分割為同段一七二之六
    地號、面積二二一平方公尺土地（下稱系爭土地），且原告已於訂約時給付上開
    買賣價金完畢，而訴外人王清枝、王清順、王清榮及被告戊○○、丁○○就系爭
    土地亦均已辦理繼承登記，並分割遺產，應有部分各為十五分之一，嗣被告己○
    ○、甲○○、丙○○分別繼承訴外人王清枝、王清順、王清榮上開應有部分，因
    此，被告依約應將應有部分各十五分之一所有權移轉登記與原告等語。並聲明：
    被告應將系爭土地應有部分各十五分之一所有權移轉登記與原告。
二、被告則以：訴外人王清枝、王清順、王清榮及被告戊○○、丁○○並未與原告訂
    立系爭土地之買賣契約，原告就此應負舉證責任，證明該買賣契約為真正，退步
    言之，縱認買賣契約為真正，然本件原告主張之買賣契約請求權亦已罹於時效消
    滅，被告自得拒絕給付等語，資為抗辯。並聲明：求為判決如主文所示。
三、按請求權，因十五年間不行使而消滅；消滅時效，自請求權可行使時起算；時效
    完成後，債務人得拒絕給付，民法第一百二十五條第一項前段、第一百二十八條
    、第一百四十四條第一項定有明文規定。經查，原告主張之上開事實，縱認屬實
    ，惟該買賣契約係在四十一年間訂立，且訴外人王清枝、王清順、王清榮及被告
    戊○○、丁○○已於六十五年七月三十日就其等先父王清連所遺留之系爭土地辦
    理繼承登記，並分割遺產完訖，各取得應有部分十五分之一等情，業據原告提出
    杜賣盡根契據一件、土地登記謄本三件在卷可稽（見本院卷十八頁、十九頁），
    且為兩造所不爭執，足見原告主張之買賣契約請求權，自六十五年七月三十日辦
    理繼承登記完畢時起即可行使，迄今顯逾十五年，已罹於時效消滅，被告自得拒
    絕給付。從而，被告上開抗辯應屬可採，原告主張之買賣契約請求權已罹於時效
    消滅，其請求為無理由，應予駁回。
四、結論：原告之訴為無理由，依民事訴訟法第七十八條，判決如主文。
中      華      民      國    九十二    年      七      月     三十     日
                                    臺灣屏東地方法院民事第二庭
~B審判長法官  阮世賢
~B法      官  胡晏彰
~B法      官  王炳人
右為正本係照原本作成。
如不服本判決，應於送達後廿日內，向本院提出上訴狀。
~B法院書記官  洪榮華
中      華      民      國    九十二    年      七      月     三十     日


司法院資訊處製作；財團法人民間司法改革基金會備份。
